臺灣高雄地方法院民事判決　九十一年度訴字第一三八六號
　　原　　　告　中央信託局
　　法定代理人　丙○○
　　被　　　告　丁○○
　　特別代理人　戊○○○
　　被　　　告　乙○○○
　　被　　　告　甲○
右當事人間拆屋還地等事件，本院判決如左：
    主    文
被告丁○○應將坐落高雄市○鎮區○○段三九之七地號如附圖所示Ｃ部分面積一０‧
九二平方公尺土地上之建物拆除，將該部分土地返還原告。並應給付原告新台幣捌仟
陸佰參拾陸元，及自民國九十一年五月七日起至交還前開土地止，按月給付原告新台
幣伍佰零捌元。
被告乙○○○應將坐落高雄市○鎮區○○段三九之七地號如附圖所示Ｂ部分面積一八
‧四六平方公尺土地上之建物拆除，將該部分土地返還原告。並應給付原告新台幣壹
萬肆仟陸佰零參元，及自民國九十一年五月七日起至交還前開土地止，按月給付原告
新台幣捌佰伍拾玖元。
被告甲○應將坐落高雄市○鎮區○○段三九之七地號如附圖所示Ａ部分面積四一‧二
七平方公尺土地之竹木清除，將該部分土地返還原告。並應給付原告新台幣參萬貳仟
陸佰伍拾柒元，及自民國九十一年五月七日起至交還前開土地止，按月給付原告新台
幣壹仟玖佰貳拾壹元。
原告其餘之訴駁回。
訴訟費用由被告丁○○負擔七分之一，被告乙○○○負擔七分之二，被告甲○負擔七
分之四。
本判決第一項、第二項、第三項於原告分別以新台幣壹拾萬伍仟元、新台幣壹拾柒萬
伍仟元、新台幣參拾捌萬伍仟元，為被告丁○○、乙○○○、甲○供擔保後，得假執
行。
原告其餘假執行之聲請駁回。
    事    實
甲、原告方面：
  一、聲明：
    (1)被告丁○○應將坐落高雄市○鎮區○○段三九之七地號如附圖所示Ｃ部分面積
      一０‧九二平方公尺土地上之建物拆除，將該部分土地返還原告。並應給付原
      告新台幣（下同）一萬三千八百二十六元，及自民國九十一年五月七日起至交
      還土地之日止，按月給付原告八百十三元。
    (2)被告乙○○○應將坐落高雄市○鎮區○○段三九之七地號如附圖所示Ｂ部分面
      積一八‧四六平方公尺土地上之建物拆除，並將該部分土地返還原告。並應給
      付原告二萬三千三百七十三十六元，及自九十一年五月七日起至交還土地之日
      止，按月給付原告一千三百七十四元。
    (3)被告甲○應將坐落高雄市○鎮區○○段三九之七地號如附圖所示Ａ部分面積四
      一‧二七平方公尺土地之竹木清除，並將該部分土地返還原告。並經給付原告
      五萬二千二百五十四元，及自九十一年五月七日起至交還土地之日止，按月給
      付原告三千零七十三元。
    (4)訴訟費用由被告負擔。
    (5)原告願供擔保，請准宣告假執行。
  二、陳述：坐落高雄市○鎮區○○段三九之七地號土地為原告所有，其上建物即門
      牌號碼高雄市○鎮區○○街二四一之一號、二三九之一號房屋，分別為被告丁○○、乙○○○所有，而系爭土地上之竹木則為被告甲○所種植。被告占用系
      爭土地並無正當權源，原告自得依民法第七百六十七條之規定，請求被告將該
      地上物拆除，並將所占用之土地返還原告。又無權占用他人土地，可能獲得相
      當於租金之利益，被告無權占用系爭土地，原告自得依不當得利之法律關係，
      請求被告分別給付如聲明所示之相當於租金之利益。
  三、證據：提出土地登記謄本、照片為證。並聲請勘驗現場。
乙、被告丁○○方面：
  一、聲明：請求駁回原告之訴，訴訟費用由原告負擔。
  二、陳述：被告於五、六年前確住於該地，現房內並沒有物品，尚未點交予原告。
丙、被告乙○○○方面：
  一、聲明：請求駁回原告之訴，訴訟費用由原告負擔。
  二、陳述：被告於八十五年左右因沒有地方居住，才住在該地，沒有租約存在，現
      在亦沒繳納租金，願意返還土地，現在尚未點交。
丁、被告甲○方面：
  一、聲明：請求駁回原告之訴，訴訟費用由原告負擔。
  二、陳述：願意將土地返還，竹子已處理完畢，八十五年間因無人使用，才在該地
      種植。
戊、本院依職權囑託高雄市前鎮地政事務所派員測量系爭土地上建物、竹林之面積及
    位置並繪製複丈成果圖。
    理    由
甲、程序方面：
一、原告之法定代理人於訴訟中由黃榮顯變更為丙○○，爰依法由丙○○聲明承受訴
    訟。
二、被告丁○○因意識不清，住院多年，有診斷證明書足憑，為無訴訟能力人，且無
    法定代理人，茲原告有對其訴訟之必要，為恐久延而受損害，故由本院依聲請選
    任戊○○○為被告丁○○之特別代理人，合先敘明。
乙、得心證之理由：
一、原告起訴主張坐落高雄市○鎮區○○段三九之七地號土地為原告所有，其上建物
    即門牌號碼高雄市○鎮區○○街二四一之一號、二三九之一號房屋，分別為被告
    丁○○、乙○○○所有（均未經保存登記），另如附圖所示Ａ部分土地上之竹木
    則為被告甲○所種植，惟被告占用系爭土地並無正當權源等事實，業經原告提出
    土地登記謄本、照片為證，並經本院會同高雄市政府地政處前鎮地政事務所履勘
    現場屬實，有勘驗筆錄及複丈成果圖各一份附卷可稽，且為被告所不否認，是原
    告此部份主張之事實，堪信為真。
二、按所有人對於無權占有或侵奪其所有物者，得請求返還之，對於妨害其所有權者
    ，得請求除去之，民法第七百六十七條前、中段定有明文。本件系爭土地上之建
    物即門牌號碼高雄市○鎮區○○街二四一之一號、二三九之一號房屋，及如附圖
    所示Ａ部分土地上之竹木既分別為被告丁○○、乙○○○、甲○所占用，且渠等
    占用上開土地並無正當權源，揆諸前開法律規定，原告依民法第七百六十七條規
    定，分別請求被告丁○○、乙○○○、甲○拆除系爭建物及清除竹木，並將所占
    用之土地返還予原告，自屬有據，應予准許。
三、又按無法律上原因而受利益，致他人受損害，應返還其利益。雖有法律上原因，
    而其後已不存在者，亦同。民法第一百七十九條定有明文。故其得請求之範圍，
    應以對方所受之利益為度。而無權占有他人土地，可能獲得相當於租金之利益，
    為社會通常觀念（最高法院六十一年度台上字第一六九五號判例參照）。又城市
    地方房屋之租金，以不超過土地申報總價額年息百分之十為限，土地法第九十七
    條第一項定有明文。所謂土地總價額，係以法定地價為準，土地法施行法第二十
    五條定有明文。而法定地價，依土地法第一百四十八條規定，係土地所有人依該
    法規定所申報之地價。又所謂年息百分之十為限，乃指基地租金之最高限額而言
    ，並非必須照申報價額年息百分之十計算之，且尚須斟酌基地之位置，工商繁榮
    程度、使用人利用基地之經濟價值、所受利益，彼等關係及社會感情等情事，以
    為決定。查被告甲○、乙○○○、丁○○所分別占用如附圖所示Ａ、Ｂ、Ｃ之土
    地為四一‧二七平方公尺、一八‧四六平方公尺、一０‧九二平方公尺，有複丈
    成果圖足參，而系爭土地於八十九年七月間之申報地價為每平方公尺一萬一千一
    百七十二元，亦有土地登記謄本在卷可按。另系爭土地鄰近高雄市○鎮區○○路
    與瑞賢路口，為一住宅區，市況普通，而被告占用該等土地係分別供種植竹木、
    搭建鐵皮房屋居住使用，有照片在卷足參。是本院審酌系爭土地附近繁榮程度，
    使用狀況，並考量目前社會經濟情況等情，認為被告占用系爭土地所受相當於租
    金之利益，以按申報地價年息百分之五計算為相當。故依被告所分別占用之土地
    面積，被告丁○○每月受有相當於租金之利益為五百零八元（11172×10.92×
    5/100×1/12＝508小數點以下四捨五入），被告乙○○○每月受有相當於租金之
    利益八百五十九元（11172×18.46×5/100×1/12＝859小數點以下四捨五入），
    被告甲○每月受有相當於租金之利益一千九百二十一元（11172×41.27×5/100
    ×1/12＝1921小數點以下四捨五入），從而，原告請求自八十九年十二月七日起
    至九十一年五月六日止，被告丁○○應給付八千六百三十六元，被告乙○○○應
    給付一萬四千六百零三元，被告甲○應給付三萬二千六百五十七元，及均自九十
    一年五月七日起至交還土地止，被告丁○○應按月給付五百零八元，被告乙○○○應按月給付八百五十九元，被告甲○應按月給付一千九百二十一元，核屬有據
    ，應予准許。
四、綜上所述，原告依民法第七百六十七條規定，請求被告丁○○、乙○○○、甲○
    拆除如附圖所示Ｃ、Ｂ、Ａ部分面積各為一０‧九二平方公尺，、一八‧四六平
    方公尺、四一‧二七平方公尺之建物、竹林，將所占用之土地返還原告，並分別
    給付原告如主文所示之金額，為有理由，應予准許，逾此範圍之請求，則無理由
    ，應予駁回。
五、本件原告陳明願供擔保，聲請宣告假執行，就其勝訴部分核無不合，爰酌定相當
    擔保金額准許之。至原告敗訴部分，其假執行之聲請，即失所附麗，應予駁回。
六、據上論結，原告之訴為一部有理由、一部無理由，依民事訴訟法第第七十九條但
    書、第三百九十條第二項，判決如主文。
中　　　華　　　民　　　國　　九十一　　年　　　十一　　月　　十三　　　日
                              臺灣高雄地方法院民事第一庭
~B法　　　官　楊國祥
右為正本係照原本作成。
如不服本判決，應於送達後廿日內，向本院提出上訴狀並表明上訴理由，如於本
判決宣示後送達前提起上訴者，應於判決送達後十日內補提上訴理由書（須附繕本）。
中　　　華　　　民　　　國　　九十一　　年　　　十一　　月　　十三　　　日
~B法院書記官　蔡雅萍
